臺北高等行政法院判決　　　　　　　　　　　　　　　九十年度訴字第六四八○號
　　　　　　　　　　　　　　　.
　　原　　　告　長侑建設企業社
　　代　表　人　甲○○董事）.
　　被　　　告　宜蘭縣稅捐稽徵處
　　代　表　人　乙○○處長）.
　　訴訟代理人　丙○○
　　　　　　　　丁○○
右當事人間因營業稅事件，原告不服財政部中華民國九十年九月二十一日台財訴字第
○九○一三五四五八九號訴願決定，提起行政訴訟。本院判決如左：
　　主  文
原告之訴駁回。
訴訟費用由原告負擔。
　　事  實
緣原告於民國（下同）八十三年四月至六月間支付工程款，金額計新台幣（下同）二
、五九五、一四二元，涉嫌未依規定取得合法憑證，而以出借牌照廠商保證責任台北
市第六營造勞動合作社（下稱第六營造合作社）開立之字軌號碼：ＶＧ000000
00號等二紙統一發票，作為進項憑證，申報扣抵銷項稅額，案經宜蘭縣財稅警聯合
查緝執行小組於八十七年十月十二日查獲，由被告審理核定補徵營業稅一二九、七五
八元，並按所漏稅額處七倍罰鍰計九○八、三○○元（計至百元止）。原告不服，申
請復查，未獲變更，提起訴願，亦遭決定駁回，遂向本院提起行政訴訟。茲摘敘兩造
訴辯意旨如次：
甲、原告方面：
壹、聲明：求為判決訴願決定及原處分均撤銷。
貳、陳述：
一、本稅部分：
１、原告於八十三年在宜蘭市○○段七四六、七四六之一至七四六之十一號土地興建
    房屋，而與第六營造合作社訂立委建合約書承建，此有雙方簽訂合約書、第六營
    造合作社代表人盧文斌蓋章簽收之付款明細表、建築執照及房屋建築完成後之使
    用執照可稽，第六營造合作社並於八十三年四月至六月間開立兩張統一發票向原
    告請領支付工程款二、五九五、一四二元及營業稅一二九、七五八元。按第六營
    造合作社係經台北市政府合法設立之營建廠商，領有營造執照，並經台北市稅捐
    稽徵處准予營業登記，核發統一發票營業，領有營利事業登記證，非屬虛設商號
    ，原告取得合法進項憑證統一發票扣抵銷項稅額，依法並無不合，被告稱原告無
    進貨事實云云，惟倘無進貨事實，工程何以完工，請鈞院明察。
２、原告係一合法經營之營業人，均依法申報納稅，有關第六營造合作社於八十六年
    經台灣台北地方法院檢察署檢察官八十六年度偵字第二三七三三號起訴迄今並未
    經判決該社係屬虛設商號，被告僅依未確定之起訴書內容，斷定第六營造合作社
    係出借牌照不法廠商，被告無法舉證該社係虛設商號出借牌照，逕補徵原告營業
    稅款，顯有違誤。另第六營造合作社八十六年及八十七年間均無欠稅紀錄，足證
    該社並非虛設行號，原處分認事用法，顯有違誤。況第六營造合作社係虛設行號
    以虛抵虛漏稅捐，乃該社不法行為，且原告建造房屋施工開始至完工，未曾提供
    發票予第六營造合作社，該社違法情事應由該社自行承擔，與原告無涉。
３、台北市稅捐稽徵處於第六營造合作社開業至八十六年間，並無查獲該社係虛設商
    號而撤銷其營業登記，且該社均如期向台北市稅捐稽徵處申報營業進銷資料及繳
    納營業稅，此可查閱台北市稅捐稽徵處之檔案，是原告於八十三年間興建房屋，
    委託第六營造合作社興建，該社依工程進度驗收後開立發票向原告請款，係屬正
    常交易手續，原告委託第六營造合作社興建房屋，取得該社載有營業額之統一發
    票，作為進項憑證申報扣抵銷項稅額，並無不合，被告所為補徵營業稅之處分，
    顯有違誤。
二、罰鍰部分：
１、按「納稅義務人有左列情形之一者，除追繳稅款外，按所漏稅額處一倍至十倍罰
    鍰，並得停止營業：．．五、虛報進項稅額者。」營業稅法第五十一條第五款定
    有明文。原告並無虛報進項稅額，不應依該規定裁處罰鍰。另原告有建築房屋之
    事實，因礙於建築法令規定，取得出借牌照營建廠商所開立之發票充作進項憑證
    ，且該廠商已依法報繳營業稅，參照財政部八十四年五月二十三日台財稅第八四
    一六二四九四七號函釋之意旨，本案應僅補徵營業稅，免處漏稅罰。
２、訴願決定稱：「原告仍執詞主張營業人如有建築房屋之事實，因礙於建築法令規
    定，取得出借牌照營造廠商所開立發票，充作進項憑證，且該營造廠商已依法報
    繳營業稅，即補徵營業稅外，免處漏稅罰，本案應可適用財政部八十四年五月二
    十三日台財稅第八四一六二四九四七號函釋云云，資為爭議，第查前開財政部函
    釋意旨，係指營業人取得非實際交易對象之發票係為出借牌照廠商所開立，且該
    出借廠商均業已『依法』報繳該營業稅者為限，始得免依營業稅法第五十一條規
    定裁處漏稅罰，而非泛指所有取得牌照廠商所開立之發票均能適用之謂，本件出
    借牌照廠商第六營造合作社，於借牌業者無法提供足額之發票予以供扣抵其所開
    立之不實發票，應申報之銷項稅款時，為逃漏營業稅捐，明知該社並無進貨之事
    實，卻連續設法取得其他虛設行號所虛開之發票以扣抵之，此種以虛抵虛方式逃
    漏稅捐之情事，．．是該社縱有申報開立予訴願人之統一發票，尚難謂已依法報
    繳營業稅，自無上開財政部函釋之適用，所訴殊無足採。」云云，顯曲解法律，
    強詞主張第六營造合作社向稅捐機關申報進銷項資料，以虛抵虛方式報繳，台北
    市稅捐稽徵處並無指出該社申報錯誤，以及該社無進項之事實，訴願決定率斷該
    社設法取得其他虛設行號虛開之發票藉以扣抵，顯與事實不符。
３、原告不知第六營造合作社有上開情事，且被告並無證據證明第六營造合作社有連
    續設法取得其他虛設行號虛開之發票，以扣抵報繳營業稅。另虛設行號有無繳稅
    ，參照行政法院（現改制為最高行政法院，下同）八十五年度判字第四九三號判
    決之意旨，指出營業人取得虛設行號發票有無逃漏稅，須由稅捐機關負舉證責任
    ，倘稅捐機關僅因企業取得虛設行號發票，即對企業補稅並不合法。又參照行政
    法院八十五年度判字第一六七○號判決意旨，按廠商不慎取得虛設行號發票據以
    扣抵，倘廠商確有進貨事實，且交易時不知所取得之發票係虛設行號發票，則廠
    商尚不致構成稅法所指之虛設違章行為，稅捐機關不能據此認定企業有漏稅事實
    而裁處罰鍰，本件符合上開行政法院判決意旨，被告所為處分即有違誤。
乙、被告方面：
壹、聲明：求為判決駁回原告之訴，訴訟費用由原告負擔。
貳、陳述：
一、按「進項稅額，指營業人購買貨物或勞務時，依規定支付之營業稅額。」、「營
    業人購進之貨物或勞務未依規定取得並保存第三十三條所列之憑證者，不得扣抵
    銷項稅額。」、「營業人以進項稅額扣抵銷項稅額者，應具有載明其名稱、地址
    及統一編號之左列憑證：一、購買貨物或勞務時，所取得載有營業稅額之統一發
    票。．．」及「納稅義務人有虛報進項稅額者，除追繳稅款外，按所漏稅額處一
    倍至十倍罰鍰。」營業稅法第十五條第三項、第十九條第一項第一款、第三十三
    條第一款及第五十一條第五款分別定有明文。另按「核釋營業人取得非實際交易
    對象所開立之統一發票作為進項憑證申報扣抵銷項稅額案件之處理原則。．．（
    一）取得虛設行號發票申報扣抵之案件．．２、有進貨事實者．．因虛設行號係
    專以出售統一發票牟取不法利益為業，並無銷貨事實，故取得虛設行號發票之營
    業人，自亦無向該虛設行號進貨並支付進項稅額之事實，除該營業人能證明確有
    支付進項稅額予實際銷貨之營業人並經稽徵機關查明該稅額已依法報繳者，應依
    營業稅法第十九條第一項第一款規定，就其取得不得扣抵憑證扣抵銷項稅額部分
    ，追補稅款，不再處漏稅罰外，其虛報進項稅額，已構成逃漏稅，應依營業稅法
    第五十一條第五款規定補稅並處罰。」、「按營業人有進貨事實而取得虛設行號
    開立之發票申報扣抵銷項稅額者，如該營業人能證明確有支付進項稅額予實際銷
    貨之營業人，並經稽徵機關查明該稅額已依法報繳者，除應依稅捐稽徵法第四十
    四條規定處以行為罰外，尚應依營業稅法第十九條第一項第一款規定，就其取得
    不得扣抵憑證扣抵銷項稅額部分，追補稅款，不再處漏稅罰．．。」財政部八十
    三年七月九日台財稅第000000000號及八十四年三月二十四日台財稅第
    八四一六一四○三八號函釋在案。
二、原告於八十三年四月至六月間支付工程款，金額計二、五九五、一四二元，涉嫌
    未依規定取得合法憑證，卻取得非實際交易對象之第六營造合作社開立之ＶＧ0
    0000000號等二紙發票作為進項憑證扣抵銷項稅額，案經宜蘭縣財稅警聯
    合查緝執行小組於八十七年十月十二日查獲，是原告違反營業稅法第十五條及第
    十九條規定之事實，臻以明確，並有談話筆錄、工程合約書、統一發票、查核清
    單、台灣台北地方法院檢察署檢察官八十六年度偵字第二三七三三號起訴書及台
    灣台北地方法院八十七年度訴字第八八九號刑事判決書等相關資料可稽。故被告
    依營業稅法第十五條第三項、第十九條第一項第一款、第三十三條第一款、第五
    十一條第五款、財政部八十三年七月九日台財稅第000000000號及八十
    四年三月二十四日台財稅第八四一六一四○三八號函釋規定，追補所漏營業稅一
    二九、七五八元，及按所漏稅額處七倍罰鍰計九○八、三○○元，並無不合。
三、原告稱第六營造合作社係合法設立廠商，經該管稽徵機關准予營業登記並核發統
    一發票，該社並非虛設商號，原告取得合法進項憑證扣抵銷項稅額，並無不合云
    云。惟第六營造合作社負責人盧文斌，基於向借用牌照廠商抽取總工程款百分之
    二至三之借牌費以牟利等概括犯意，明知該社並無實際承作工程，而自八十一年
    起將該社之營造牌照對外出借予實際承造工程之營業人等事實，經該社負責人盧
    文斌及會計何鶯等人坦承不諱，並經台灣台北地方法院檢察署檢察官起訴在案，
    可知該社係一出借牌照廠商，無庸置疑。另第六營造合作社涉嫌出借牌照、虛開
    發票及虛報進項稅額等方式幫助他人逃漏稅捐之情事，業經台灣台北地方法院八
    十七年度訴字第八八九號判決其負責人盧文斌有罪成立在案，故原告並無與其交
    易、按實報繳營業稅之可能，原告縱有進貨，亦是購自他處（盧文斌、熊立德、
    何鶯涉嫌違反商業會計法等案件，業經臺灣台北地方法院前開刑事判決有罪在案
    ，該三人僅盧文斌提起上訴，仍遭臺灣高等法院八十八年度上訴字第三二三六號
    判決有罪，盧文斌復就該判決不服，提起上訴，最高法院以九十一年度台上字第
    一一二一號判決發回更審中。另熊立德、何鶯部分，則已確定在案）。至於原告
    所提第六營造合作社八十六年及八十七年間無欠稅紀錄資料，顯係第六營造合作
    社因得知即將遭相關單位查獲違規而申請取得，與其是否為虛設行號，尚無直接
    關涉。
四、揆諸財政部八十四年五月二十三日台財稅第八四一六二四九四七號函釋之意旨，
    係指營業人取得非實際交易對象之發票係屬出借牌照廠商所開立，且該出借牌照
    廠商均業已「依法」報繳該營業稅者為限，始得免依營業稅法第五十一條規定裁
    處漏稅罰，而非泛指全部取得出借牌照廠商所開立之發票均能適用是項規定。按
    本件出借牌照廠商第六營造合作社於借牌業者無法提供足額之發票以供扣抵其所
    開立之不實發票所應申報之銷項稅額時，為逃漏營業稅捐，明知該社並無進貨之
    事實，卻連續設法取得其他虛設行號所虛開之發票以扣抵之，此種將虛抵虛方式
    逃漏稅捐之情事，既經台灣台北地方法院檢察署檢察官及法院於起訴書及判決書
    陳述綦詳，是該社縱有申報開立予原告之統一發票，亦難謂業已依法報繳營業稅
    ，第六營造合作社既無依法報繳營業稅之事實，即無上開得予免處漏稅罰規定之
    適用。
五、參照「營業人雖有進貨事實，惟不依規定取得交易對象開立之進項憑證，而取得
    非交易對象開立之進項憑證，申報扣抵銷項稅額時，該項已申報扣抵之銷項營業
    稅額顯『未依法繳納』，仍應依營業稅法第十九條第一項第一款規定，就其取得
    不得扣抵憑證扣抵銷項稅額部分，追補該項不得扣抵之銷項稅款。又我國現行加
    值型營業稅係就各個銷售階段之加值額分別予以課稅之多階段銷售稅，各銷售階
    段之營業人皆為營業稅之納稅義務人。故該非交易對象之人是否已按其開立發票
    之金額報繳營業稅額，並不影響本件營業人補徵營業稅之義務。」行政法院八十
    七年七月份庭長評事聯席會議決議在案。準此，縱本件出借牌照廠商第六營造合
    作社確有如期向台北市稅捐稽徵處申報營業資料，惟該社既非為原告之實際交易
    人，且持其他虛設行號所開立之發票以扣抵原應繳納之銷項稅額，足證被告所為
    處分洵無不合。原告既未能說明實際交易對象，使被告據以追補應收稅款，亦未
    能提出支付款項及稅額等具體事證以供查核，原告所稱尚待斟酌。
六、參照司法院釋字第二七五號解釋「人民違反法律上之義務而應受行政罰之行為，
    法律無特別規定時，雖不以出於故意為必要，仍須以過失為其責任條件。但應受
    行政罰之行為，僅須違反禁止規定或作為義務，而不以發生損害或危險為其要件
    者，推定為有過失，於行為人不能舉證證明自己無過失時，即應受處罰。」之意
    旨，原告對自己無過失未能舉證，反將其舉證責任推由被告負擔，與上開解釋規
    定不合。被告所為處分之裁量標準，係指行為人須於裁罰前以書面承認違規事實
    ，並補報補繳所漏稅款，始得按所漏稅額裁處三倍罰鍰，原告自始否認其違規行
    為，亦未補報補繳所漏稅款，是被告按所漏稅額依法裁處七倍罰鍰，並無違誤。
　　理  由
一、原告「長侑建設企業社」係合夥組織，甲○○、沈宜芳、林文慶、張林阿里四人
    為合夥人，並由甲○○為代表人，有被告提出之原告營利事業統一發證設立登記
    申請書、合夥契約、原告營利事業統一發證變更登記申請書等影本附本院卷可稽
    ，並為兩造所不爭執，則本件應以「長侑建設企業社」為原告，而以甲○○為該
    企業社之代表人，合先敘明。
二、按「營業人當期銷項稅額，扣減進項稅額後之餘額，為當期應納或溢付營業稅額
    。．．進項稅額，指營業人購買貨物或勞務時，依規定支付之營業稅額。」「營
    業人左列進項稅額，不得扣抵銷項稅額：一、購進之貨物或勞務未依規定取得並
    保存第三十三條所列之憑證者。．．」「營業人以進項稅額扣抵銷項稅額者，應
    具有載明其名稱、地址及統一編號之左列憑證：一、購買貨物或勞務時，所取得
    載有營業稅額之統一發票。．．」為行為時營業稅法第十五條、第十九條第一項
    第一款、第三十三條第一款所規定。又「納稅義務人，有左列情形之一者，除追
    繳稅款外，按所漏稅額處一倍至十倍罰鍰，並得停止其營業：．．．五、虛報進
    項稅額者。．．」亦為裁處時之加值型及非加值型營業稅法第五十一條第五款定
    有明文。次按「．．為符合司法院大法官會議釋字第三三七號解釋意旨，對於營
    業人取得非實際交易對象所開立之統一發票作為進項憑證申報扣抵銷項稅額之案
    件，應視情節，分別依左列原則處理：（一）取得虛設行號發票申報扣抵之案件
    ：．．有進貨事實者：．．(2)因虛設行號係專以出售統一發票牟取不法利益為業
    ，並無銷貨事實，故取得虛設行號發票之營業人，自亦無向該虛設行號進貨並支
    付進項稅額之事實，除該營業人能證明確有支付進項稅額予實際銷貨之營業人，
    並經稽徵機關查明該稅額已依法報繳者，應依營業稅法第十九條第一項第一款規
    定，就其取得不得扣抵憑證扣抵銷項稅額部分，追補稅款，不再處漏稅罰外，其
    虛報進項稅額，已構成逃漏稅，應依營業稅法第五十一條第五款規定補稅並處罰
    。（二）取得虛設行號以外其他非實際交易對象開立之憑證申報扣抵案件：．．
    有進貨事實者：．．(2)至進貨人取得銷貨人以外之營業人所開立之發票申報扣抵
    ，如查明開立發票之營業人已依法申報繳納該應納之營業稅額者，則尚無逃漏，
    除依前項規定處以行為罰外，依營業稅法第十九條第一項第一款規定，應就其取
    得不得扣抵憑證扣抵銷項稅額部分，追補稅款。如查明開立發票之營業人並未依
    法申報繳納該應納之營業稅額者，即有逃漏，除依前項規定處以行為罰外，並應
    依營業稅法第五十一條第五款規定補稅並處罰。」復經財政部八十三年七月九日
    台財稅第000000000號函釋在案，核與相關稅法規定並無違背，自得予
    以援用。
三、本件原告於八十三年四月十五日、同年六月三日取得第六營造合作社開立之字軌
    號碼ＶＧ00000000號等二紙統一發票，金額合計二、五九五、一四二元
    （不含稅），營業稅額一二九、七五八元，作為進項憑證，申報扣抵銷項稅額，
    被告以原告雖有進貨事實，惟第六營造合作社為虛設行號，並非原告之實際交易
    對象，乃審理核定補徵原告營業稅一二九、七五八元，並按所漏稅額處七倍罰鍰
    計九○八、三○○元（計至百元止）。按本件爭點，厥為第六營造合作社是否為
    原告之實際交易對象。查原告所提出之付款明細表，係由盧文斌個人具名簽收，
    而非盧文斌以第六營造合作社之代表人名義具名簽收，尚難遽認原告與第六營造
    合作社間已有交易事實。況該付款明細表載明：(1)八十三年二月十五日付現金五
    五○、○○○元；(2)八十三年三月十五日付現金五五○、○○○元；(3)八十三年
    四月十五日付現金六五二、○○○元；(4)八十三年五月五日付現金五○○、○○
    ○元；(5)八十三年六月三日付現金四七二、九○○元；惟原告卻係於八十三年四
    月十五日、同年六月三日取得第六營造合作社開立二紙統一發票，金額分別為一
    、六六八、五七一元及九二六、五七一元（均不含稅）；該付款明細表所載付款
    次數、日期、金額，核與原告取得之發票張數、日期、金額均不相符，且原告對
    其支付予第六營造合作社之款項，於本院行準備程序及言詞辯論時，均稱其無法
    提出銀行帳戶資金流程供查，是原告主張其與第六營造合作社間有交易事實乙節
    ，尚難憑採。
四、按我國現行加值型營業稅係就各個銷售階段分別予以課稅，是各銷售階段之營業
    人皆為營業稅之納稅義務人，而非僅係最後銷售階段之營業人為納稅義務人，是
    為統一發票均須依法按實開立予買受人，以期符合自動勾稽之精神，依行為時營
    業稅法第十五條、第十九條第一項第一款、第三十三條第一款之規定，營業人須
    持合法進項憑證始得扣抵當期銷項稅額，而本件原告並未依規定向實際銷售人取
    得合法進項憑證，卻持非交易對象第六營造合作社虛開之統一發票二紙，充當進
    項憑證，並持之扣抵銷項稅額，虛報進項稅額，其作為已使政府未能收到應收之
    稅款，構成逃漏稅額之結果，自應依法補稅處罰。被告既於核課期間內查獲原告
    未依規定取得合法進項憑證以扣抵銷項稅額之事實，當可追補其因虛報進項稅額
    致短漏繳營業稅之應納稅額，並按所漏稅額處一倍至十倍罰鍰。
五、被告認定第六營造合作社為虛設行號，無非以該社負責人盧文斌、會計何鶯，與
    民間包工業者熊立德等人，經台灣台北地方法院檢察署檢察官八十六年度偵字第
    二三七三三號起訴書提起公訴，及台灣台北地方法院八十七年度訴字第八八九號
    刑事判決有罪為據。惟經盧文斌提起上訴後（何鶯及熊立德則未提起上訴），最
    高法院認第六營造合作社是否僅將牌照借予他人並未有何實際營業行為，非無研
    求之餘地，而以九十一年度台上字第一一二一號刑事判決發回更審（詳最高法院
    九十一年度台上字第一一二一號刑事判決理由），則第六營造合作社是否為虛設
    行號，即非無疑。然而，本件營業稅事件，不論第六營造合作社究否係虛設行號
    ，因原告未能說明其實際交易對象為何，並提示支付進貨款項、稅額等具體事證
    及資金流程以供查核，尚難遽認原告確有支付進項稅額之情事，從而，被告作成
    補徵原告營業稅及裁處罰鍰之處分，並非無據。
六、原告所引行政法院八十五年度判字第四九三號判決及八十五年度判字第一六七○
    號判決，均未著為判例，不能拘束本院依法所為之判斷，且行政法院對於「營業
    人雖有進貨事實，惟不依規定取得交易對象開立之進項憑證，而取得非交易對象
    開立之進項憑證，申報扣抵銷項稅額時，可否補徵營業稅」乙案，已於八十七年
    七月份第一次庭長評事聯席會議決議：「應補徵營業稅」在案，則原告仍執上開
    二判決資為爭議，即無可採。
七、有關本案罰鍰部分，被告以原告於裁罰處分核定前，並未補報補繳，且未以書面
    承認違章事實（此為兩造所不爭，並有被告八十八年二月二十二日八八宜稅法字
    第○六七五四號函、原告八十七年十月於被告處之談話筆錄等影本可佐），故依
    稅務違章案件裁罰金額或倍數參考表，按所漏稅額處七倍罰鍰計九○八、三○○
    元（計至百元止），洵無不合。
八、第六營造合作社既無銷貨之事實，原告卻以其統一發票申報扣抵稅款，即構成虛
    報進項稅額逃漏營業稅，應依法補稅並處罰。從而，被告對其追補營業稅一二九
    、七五八元，並按所漏稅額處七倍罰鍰計九○八、三○○元（計至百元止），徵
    諸首揭規定，洵屬有據，訴願決定予以維持，亦無不合。原告猶執前詞聲明撤銷
    ，難認為有理由，應予駁回。
據上論結，本件原告之訴為無理由，爰依行政訴訟法第九十八條第三項前段，判決如
主文。
中　　華　　民　　國　　九十一　　　年　　　十　　　　月　　　 九　 　　日
                              臺 北 高 等 行 政 法 院  第 六 庭
                                          審 判 長 法  官　林樹埔
        　　　　　　　　　 　　 　　　　　　　　　 法　官　闕銘富
        　　　　　　　　　　　　  　　　　　　　　 法　官　曹瑞卿
右為正本係照原本作成。
如不服本判決，應於送達後二十日內，向本院提出上訴狀並表明上訴理由，如於本判
決宣示後送達前提起上訴者，應於判決送達後二十日內補提上訴理由書（須按他造人
數附繕本）。
中　　華　　民　　國　　九十一　　　年　　　十　　　　月　　　 九　 　　日
            　　　　　　　　　　  　　　    　     書記官  方偉皓
